【裁判字號】    90,交聲,413
【裁判日期】    901129
【裁判案由】    聲明異議
【裁判全文】
臺灣臺中地方法院交通事件裁定                      九十年度交聲字第四一三號
    原處分機關  交通部公路局台中區監理所
    受  處分人
    即  異議人  甲○○
右列受處分人因違反道路交通管理處罰條例案件，對於交通部公路局台中區監理所監
理所九十年十月十八日所為之處分（中監違字第裁６０─Ｈ00000000號)，
聲明異議，本院裁定如左：
    主    文
異議駁回。
    理    由
一、按汽車駕駛人拒絕接受酒精濃度測試之檢定者，處新台幣（下同）六萬元罰鍰，
    並吊銷其駕駛執照，經吊銷駕駛執照者，三年內不得考領駕駛執照，道路交通管
    理處罰條例第三十五條第三項前段、第六十七條第二項分別定有明文。
二、本件原處分意旨略以：受處分人即異議人甲○○於九十年八月十日十七時四十八
    分許，駕駛車牌號碼Ｋ２─９１５８號自小客車，由大里往太平方向途經臺中縣
    大里市○○路與久居街口，適有翁添壽騎乘車牌號碼ＴＥＮ─８９１號輕型機車
    ，沿健民路由大里往太平方向行駛至該處，受處分人所駕駛自小客車後保險桿撞
    及翁添壽之機車，致翁添壽人車倒地，受處分人於肇事後即逕行離去，經翁添壽
    不詳姓名友人記下受處分人自小客車車號報警處理，受處分人於同日二十時二十
    五分許至臺中縣警察局霧峰分局仁化派出所（下稱仁化派出所）說明時，受處分
    人拒絕酒精測試，經仁化派出所員警陳天發以中縣警交字第Ｈ00000000
    號舉發違反道路交通管理事件通知單以「當事人甲○○不願意配合警方作測試」
    為由舉發受處分人，原處分機關即交通部公路局台中區監理所（下稱台中區○○
    ○○○道路交通管理處罰條例第三十五條第三項前段、第六十七條第二項，於九
    十年十月十八日以中監違字第裁６０─Ｈ00000000號裁決書，裁處受處
    分人罰鍰六萬元整，並吊銷駕駛執照，且三年內不得考領駕照，於法並無不當等
    語。
三、本件異議意旨略以：仁化派出所員警欲使異議人接受酒測時間，距車禍事故發生
    時間已相間三小時又三十五分之久，所測酒精濃度，無法代表異議人駕車時意識
    狀態；案發當晚員警要求異議人至仁化派出所說明車禍發生經過，詎料異議人到
    場後員警對異議人銬上手銬，要求酒測，致使異議人人格受辱；異議人當時表示
    若員警肯於酒測單上註明酒測時間及車禍發生時間者，異議人即願受酒測，為員
    警所拒是以異議人拒絕酒測洵屬有理，原處分機關逕行裁罰，自有違誤，爰聲明
    異議云云。
四、經查：（一）仁化派出所員警陳天發於九十年八月十日因異議人至仁化派出所說
    明同年月日十七時四十八分許，與翁添壽車禍發生經過，拒絕酒精測試，員警陳
    天發乃製單舉發，經台中監理站於九十年十月十八日以中監違字第裁６０─Ｈ0
    0000000號裁決書裁處異議人罰鍰六萬元整，並吊銷駕駛執照，且三年內
    不得考領駕照，有台中縣警察局中縣警交字第Ｈ00000000號舉發違反道
    路交通管理事件通知單、交通部公路局台中區監理所中監違字第裁６０─Ｈ00
    000000號裁決書各一紙附卷可參。（二）本件異議人因公共危險案件，業
    經本院九十年度交易字第六四三號判決有罪在案，異議人於本院審理中雖仍辯稱
    係車禍後返家才喝酒，車禍前並沒有喝酒，方才拒絕酒測等語，惟被告在仁化派
    出所內有言語重覆、口吃、步代略顯不穩、講話含糊、隨意走動等酒醉現象，業
    經證人陳天發於偵查中證述明確，並有蒐證錄影帶一卷附卷可參，復經檢察官勘
    驗該錄影帶屬實，製有履勘現場筆錄可按，又被害人翁添壽亦於偵查中陳稱：「
    他（異議人）下車時有酒味、行動不穩、講話也怪怪的」等語，足見異議人在車
    禍發生前即有飲酒，異議人辯稱於車禍發生前未飲酒云云，要無足採，均業經本
    院於九十年度交易字第六四三號審理中調查屬實（參照上開判決理由一（一）第
    十三行至第二十行所載），此經調取上開刑事案卷核閱無誤，並有刑事判決書一
    件附卷足憑，是以異議人於車禍發生前即已飲酒足堪認定，異議人所辯顯不足採
    。異議人另辯稱酒測時間距車禍發生時間相距三小時又三十五分，酒測時間所測
    得數值無法代表異議人車禍發生時間異議人意識狀態等語，惟本件車禍發生時間
    係九十年八月十日十七時四十八分許，業經本院上開判決認定屬實（參照上開判
    決事實一第三行所載），異議人於同年月日二十時二十五分拒絕接受酒測，有本
    件通知單一紙附卷可參，是以本件車禍時間與異議人拒絕酒測時間乃相距二小時
    又三十七分，非異議人所稱三小時又三十五分。雖酒測時間與車禍發生時間有間
    ，惟於測得駕駛人酒精濃度後，係依每小時每公升○、○六二八毫克體內酒精濃
    度代謝速率推算車禍發生時駕駛人體內酒精濃度，非以所測得酒精濃度即作為車
    禍發生當時駕駛人體內酒精濃度。異議人於車禍前飲用酒類既屬事實，以上開理
    由拒絕酒測，顯係為規避刑責，不足採信。（三）證人陳天發於本院審理中證稱
    異議人於案發同年月日當晚二十時多到達仁化派出所，伊欲對異議人作酒測，異
    議人要求於酒測單上載明車禍發生時間，伊表示會在警訊筆錄載明，異議人仍拒
    絕酒測，後因異議人拒絕酒測時間已逾十五分鐘，按警方酒測作業程序規定即視
    為拒絕酒測，並有錄影機拍攝異議人二十三分鐘內均拒絕酒測之錄影等語，核與
    異議人所稱拒絕酒測情節相符，惟駕駛人接受酒精測試，該酒測單即有載明酒測
    時間及酒測數值事項，又因交通事故對駕駛人所製警訊筆錄均會載明車禍發生時
    間，車禍時間既有其他文書記載可供為證，異議人逕以要求於本件通知單上記載
    車禍時間未果，拒絕酒測，洵屬無由。綜上所述，異議人所辯之詞，尚難採信。
    異議人確有道路交通管理處罰條例第三十五條第三項前段事實，應堪認定。是以
    原處分機關援引上開條例第三十五條第三項前段、第六十七條第二項規定，裁處
    受處分人罰鍰六萬元整，並吊銷駕駛執照，且三年內不得考領駕駛執照，並無不
   當，本件異議為無理由，應予駁回。
據上論斷，應依道路交通案件處理辦法第十九條，裁定如主文。
中      華      民      國    九十      年     十一     月    二十九    日
                                      臺灣臺中地方法院交通法庭
                                          法  官  許金樹
右正本證明與原本無異。
如不服本裁定應於送達後五日內向本院提出抗告狀。
                                          書記官
中      華      民      國      九十      年    十二      月      三    日


司法院資訊處製作；財團法人民間司法改革基金會備份。
